【裁判字號】    95,訴,1755
【裁判日期】    950728
【裁判案由】    毒品危害防制條例
【裁判全文】
臺灣高雄地方法院刑事判決              95年度訴字第1755號
公  訴  人  臺灣高雄地方法院檢察署檢察官
被      告  甲○○
                    （現在臺灣高雄第二監獄執行中）
上列被告因違反毒品危害防制條例案件，經檢察官提起公訴（95
年度毒偵字第3455號）及移送併案審理（臺灣屏東地方法院檢察
署95年度毒偵字第683 號），嗣因被告就被訴事實為有罪之陳述
，經本院合議庭裁定由受命法官獨任適用簡式審判程序審理，本
院判決如下：
    主  文
甲○○連續施用第一級毒品，累犯，處有期徒刑壹年，扣案如附
表一所示之物，均沒收銷燬之，扣案如附表二所示之物沒收之；
又連續施用第二級毒品，累犯，處有期徒刑陸月，扣案如附表三
所示之物，均沒收銷燬之，扣案如附表四所示之物沒收之。應執
行有期徒刑壹年肆月，扣案如附表一、三所示之物，均沒收銷燬
之，扣案如附表二、四所示之物沒收之。
    事  實
一、甲○○前於民國89年間，因施用毒品案件，經臺灣屏東地方
    法院以89年度毒聲字第1872號裁定送觀察、勒戒後，認有繼
    續施用毒品傾向，再經該院以89年度毒聲字第2086號裁定送
    強制戒治，因戒治成效良好，復經該院以90年度毒聲字第11
    2 號裁定停止戒治，而於90年2 月6 日出監，嗣於90年9 月
    7 日保護管束期滿，未經撤銷，視為執行完畢。再於92年間
    ，因違反毒品危害防制條例案件，經臺灣屏東地方法院以92
    年度訴字第441 號判處應執行有期徒刑1 年確定，甫於93年
    12月14日縮刑期滿，翌日因縮短刑期執畢出監。詎其於前開
    強制戒治執行完畢釋放後5 年內仍不知悔悟，竟再基於施用
    第一級毒品海洛因之概括犯意，自94年10月間（檢察官起訴
    書誤載為7 月間）起至95年4 月14日晚間8 時許止，每週2
    次，在高雄市○○○路234 號7 樓之4 及屏東縣來義鄉○○
    村○○路2 之1 號住處，以將第一級毒品海洛因摻雜在香煙
    內點燃後吸食其煙霧之方式，連續施用第一級毒品海洛因多
    次；復基於施用第二級毒品甲基安非他命之概括犯意（檢察
    官起訴書誤載為安非他命），自94年7 月間（檢察官起訴書
    誤載為10月）起至95年4 月15日下午3 時許止，每天1 次，
    以將第二級毒品甲基安非他命置放於玻璃球內燒烤後吸食其
    煙霧之方式，連續施用第二級毒品甲基安非他命多次，嗣先
    於95年3 月30日下午1 時30分許，在高雄市○○區○○路與
    瑞源路口為警查獲，並扣得第一級毒品海洛因6 包（合計淨
    重1.55公克，空包裝總重1.63公克，純度19.52%，純質淨重
    0.30公克）、第二級毒品甲基安非他命9 包（驗前淨重分別
    為1.46公克、1.38公克、0.31公克、0.27公克、0.3 公克、
    0.28公克、0.26公克、0.23公克、0.18公克，驗後淨重分別
    為1.44公克、1.36公克、0.29公克、0.25公克、0.28公克、
    0.26公克、0.24公克、0.21公克、0.16公克）、殘渣袋3 包
    ，並經其同意至其位於高雄市前金區○○○路234 號7 樓之
    4 住處搜索，扣得其所有未經使用之夾鏈袋27個、分食器1
    支、酒精燈1 個、葡萄糖10包、分食器2 支、未使用之夾鏈
    袋60個，嗣於95年4 月17日下午5 時40分許，在屏東縣東港
    鎮○○街，為警查獲，並扣得第一級毒品海洛因1 包（淨重
    0.10公克，空包裝重0.24公克）、第二級毒品甲基安非他命
    1 包（驗前淨重0.26公克、驗後淨重0.24公克），並均採集
    尿液送驗結果，均呈甲基安非他命及嗎啡陽性反應，始悉上
    情。
二、案經高雄市政府警察局新興分局報請臺灣高雄地方法院檢察
    署檢察官偵查起訴，暨屏東縣警察局東港分局報請臺灣屏東
    地方法院檢察署檢察官移送併案審理。
    理  由
一、本案被告甲○○所犯係死刑、無期徒刑、最輕本刑為3 年以
    上有期徒刑以外之罪，其於準備程序就前揭被訴事實為有罪
    之陳述，經受命法官告知簡式審判程序之旨，並聽取其與公
    訴人之意見後，本院認無不得或不宜改依簡式審判程序進行
    之情事，依刑事訴訟法第273 條之1 第項、第284 條之1 規
    定，裁定本案由受命法官獨任進行簡式審判程序，合先敘明
    。
二、上開犯罪事實，業據被告於本院審理時供承不諱，且其先後
    經警採尿送驗結果，均呈嗎啡及甲基安非他命陽性反應等情
    ，亦有高雄市立凱旋醫院95年4 月17日檢體編號A170濫用藥
    物尿液檢驗報告、臺灣檢驗科技股份有限公司95年5 月4 日
    檢體編號東檢95107 濫用藥物尿液檢驗報告各1 紙在卷足憑
    ，另有扣案之白粉7 包、晶體10包、殘渣袋3 個、分食器3
    支、未使用之夾鏈袋87個、葡萄糖10包及酒精燈1 個足憑。
    再者，為警於95年3 月30日查獲之白粉6 包，經送法務部調
    查局檢驗結果，均含有第一級毒品海洛因成分，合計淨重1.
    55公克、空包裝總重1.63公克、純度19.52%，純質淨重0.30
    公克，此有法務部調查局95年6 月6 日調科壹字第22002340
    2 號鑑定通知書1 紙在卷可憑。為警於95年4 月17日查獲之
    白粉1 包，經送法務部調查局檢驗結果，含有第一級毒品海
    洛因成分，淨重0.10公克，空包裝重0.24公克，此有法務部
    調查局95年5 月23日調科壹字第240004166 號鑑定通知書1
    紙在卷可憑。為警於95年3 月30日查獲之晶體9 包、同年4
    月17日查獲之晶體1 包，經送高雄醫學大學附設中和紀念醫
    院檢驗結果，確呈甲基安非他命陽性反應，其中9 包驗前淨
    重分別為1.46公克、1.38公克、0.31公克、0.27公克、0.3
    公克、0.28公克、0.26公克、0.23公克、0.18公克，驗後淨
    重分別為1.44公克、1.36公克、0.29公克、0.25公克、0.28
    公克、0.26公克、0.24公克、0.21公克、0.16公克，另1 包
    驗前淨重0.26公克，驗後淨重0.24公克，此有該院95年6 月
    6 日報告編號0000-000、0000-000、0000-000、0000-000、
    0000-000、0000-000、0000 -000 、00 00-000 、0000-000
    、95年6 月20日報告編號0000-000檢驗報告各1 份在卷足憑
    。又為警於95年3 月30日查扣之殘渣袋3 個，經送請高雄醫
    學大學附設中和紀念醫院檢驗結果，呈海洛因陽性反應等情
    ，復有該院95年6 月13日報告編號9506 -49、9506-50 、95
    06-51 檢驗報告各1 紙附卷足憑，另於95年3 月30日查獲之
    分食器3 支，經送請高雄醫學大學附設中和紀念醫院檢驗結
    果，其中2 支呈甲基安非他命、海洛因陽性反應，另1 支呈
    甲基安非他命陽性反應等情，亦有該院95年6 月13日檢體編
    號9506 -52、9506 -53、9506-54 檢驗報告各1 紙在卷可考
    ，足徵被告前開自白與事實相符，應堪採信。另查人體施用
    甲基安非他命後，其主要代謝物中，未改變型態之甲基安非
    他命占施用劑量達43% ，安非他命則約為5%；人體若係施用
    安非他命後，主要代謝物中則有未改變型態之安非他命，但
    無甲基安非他命，此經法務部調查局以93年5 月4 日調科壹
    字第09 36 241398 0號函釋明足考。足見人體若施用安非他
    命，其尿液代謝物不可能出現甲基安非他命，惟人體若施用
    甲基安非他命，其尿液代謝物除主要有甲基安非他命外，亦
    可能有少量之安非他命。是本案被告之尿液除呈現較少量之
    安非他命陽性反應外，主要係呈現甲基安非他命之陽性反應
    ，依上開函示，被告自不可能係施用安非他命，而應係施用
    甲基安非他命。公訴意旨認被告係施用安非他命，顯係誤解
    ，附此敘明。又被告前於89年間，因施用毒品案件，經臺灣
    屏東地方法院以89年度毒聲字第1872號裁定送觀察勒戒後，
    認有繼續施用傾向，再經該院以89年度毒聲字第2086號裁定
    送強制戒治，因戒治成效良好，復經該院以90年度毒聲字第
    112 號裁定停止戒治，而於90年2 月6 日出監，嗣於90年9
    月7 日保護管束期滿，未經撤銷，視為執行完畢，此有臺灣
    高等法院被告前案紀錄表1 份在卷可查，其於前案強制戒治
    執行完畢釋放後5 年內，再犯本案毒品危害防制條例第10條
    第1 項、第2 項之罪，犯罪事證明確，其所為顯與該條例第
    23 條 第2 項之規定相符，應予依法論科。
三、查被告行為後，刑法業於94年2 月2 日經總統以華總一義字
    第09400014901 號令修正公布，並於95年7 月1 日施行，刑
    法施行法第1 條之1 亦於95年6 月14日經總統以華總一義字
    第09500085181 號令公布施行，參酌最高法院95年5 月23日
    刑事庭第8 次會議決議，修正後刑法第2 條第1 項之規定，
    係規範行為後法律變更所生新舊法律比較適用之準據法，於
    修正後刑法施行後，應適用修正後刑法第2 條第1 項之規定
    ，為「從舊從輕」之比較。另於比較時應就罪刑有關之共犯
    、未遂犯、想像競合犯、牽連犯、連續犯、結合犯，以及累
    犯加重、自首減輕暨其他法定加減原因（如身分加減）與加
    減比例等一切情形，本於統一性及整體性原則，綜其全部罪
    刑之結果而為比較。查被告行為後，刑法第56條連續犯之規
    定，業於94年1 月7 日修正刪除，同年2 月2 日經總統公布
    ，並於95年7 月1 日施行，則被告之犯行，因行為後新法業
    已刪除連續犯之規定，此刪除雖非犯罪構成要件之變更，但
    顯已影響行為人刑罰之法律效果，自屬法律有變更，而本案
    被告於舊法時期所犯之數次施用第一級毒品、第二級毒品罪
    ，依新法應各別多次論斷之結果（即數罪併罰），其刑度顯
    較修正前應依刑法第56條之規定一連續施用毒品罪為重，依
    新法第2 條第1 項規定，比較新、舊法結果，應適用較有利
    於被告之行為時法律即修正前刑法第56條規定，論以連續施
    用第一級毒品罪（最高法院95年第8 次刑事庭會議決議參照
    ），並加重其刑。再修正前刑法第47條規定：「受有期徒刑
    之執行完畢，或受無期徒刑或有期徒刑一部之執行而赦免後
    ，5 年以內再犯有期徒刑以上之罪者，為累犯，加重本刑至
    2 分之1 。」，修正後該47條第1 項規定：「受徒刑之執行
    完畢，或一部之執行而赦免後，5 年以內故意再犯有期徒刑
    以上之罪者，為累犯，加重本刑至2 分之1 。」，則被告有
    如事實欄所載之犯罪科刑及執行情形，有臺灣高等法院被告
    前案紀錄表在卷可稽，其於5 年內再故意犯本案有期徒刑以
    上之罪，不論依修正前之刑法第47條，或修正後之刑法第47
    條第1 項之規定，均構成累犯，依新修正之刑法第2 條第1
    項前段之規定，應適用行為時之修正前刑法第47條規定論處
    。又被告行為後，刑法第51條亦於上開時間修正施行，修正
    前刑法第51條規定：「數罪併罰，分別宣告其罪之刑，依左
    列各款定其應執行者：」，其中第5 款規定：「宣告多數有
    期徒刑者，於各刑中之最長期以上，各刑合併之刑期以下，
    定其刑期。但不得逾二十年」，修正後刑法第51條第5 款規
    定：「宣告多數有期徒刑者，於各刑中之最長期以上，各刑
    合併之刑期以下，定其刑期。但不得逾三十年」。比較結果
    ，修正後刑法並非較有利於行為人，依刑法第2 條第1 項前
    段之規定，仍應依修正前刑法，定其應執行之刑。經綜其全
    部罪刑之結果而為比較，以修正前刑法有利於被告，應一體
    適用修正前刑法之規定。次按海洛因、甲基安非他命分屬毒
    品危害防制條例第2 條第2 項第1 、2 款所定之第一、二級
    毒品，均不得非法持有、施用，是核被告所為，係犯毒品危
    害防制條例第10條第1 項之施用第一級毒品罪及同條第2 項
    之施用第二級毒品罪。被告持有第一級毒品海洛因、第二級
    毒品甲基安非他命進而施用，其持有海洛因、甲基安非他命
    之低度行為，應為施用之高度行為所吸收，均不另論罪。又
    被告先後多次施用第一級毒品海洛因及甲基安非他命之行為
    ，時間各自緊接，所犯係構成要件各自相同之罪，顯均係基
    於概括犯意反覆為之，均為連續犯，均應依法論以一罪，並
    加重其刑。再被告所犯上開2 罪，犯意各別，罪名有異，應
    予分論併罰。至檢察官移送併案審理部分（臺灣屏東地方法
    院檢察署95年度毒偵字第683 號），即被告自95年3 月間某
    日起至同年4 月14日晚間8 時許，施用第一級毒品海洛因及
    自95年3 月間某日起至同年4 月15日下午3 時許止，施用第
    二級毒品甲基安非他命之犯行，雖均未據起訴，惟與已起訴
    論罪科刑部分，各有連續犯之裁判上一罪關係，為起訴效力
    所及，既經查明，本院自得一併審究，附此敘明。又被告前
    於92年間，因違反毒品危害防制條例案件，經臺灣屏東地方
    法院以92年度訴字第441 號，判處應執行有期徒刑1 年確定
    ，甫於93年12月14日縮刑期滿，翌日因縮短刑期執畢出監，
    此有臺灣高等法院被告前案紀錄表1 份在卷可參，其於有期
    徒刑執行完畢後5 年內，再犯本案有期徒刑以上之罪，為累
    犯，應依修正前刑法第47條規定加重其刑，並依同法第70條
    規定遞加之。爰審酌被告施用毒品足以戕害身心健康，滋生
    其他犯罪，惡化社會治安，其經觀察、勒戒、強制戒治後，
    仍再度多次施用毒品，顯見其戒毒之意志不堅，自制力不佳
    ，應有入監矯治之必要，惟念及被告施用毒品，戕害己身，
    本質上屬於病患性行為，且其犯後均已坦承犯行等一切情狀
    ，分別量處如主文所示之刑，並依修正前刑法第51條第5 款
    、第9 款規定，定其應執行刑，以示懲儆。
四、扣案如附表一編號1 、2 所示之海洛因7 包，及附表三編號
    1 、2 所示之甲基安非他命10包，均為查獲之第一級、第二
    級毒品，已如前述，又上開包裝袋因包覆海洛因、甲基安非
    他命，衡情顯難與毒品完全析離，均應依毒品危害防制條例
    第18條第1 項前段規定，併予宣告沒收銷燬之；至因鑑驗耗
    盡之海洛因及甲基安非他命既已滅失，自無庸再為沒收銷燬
    之諭知。又查獲如附表一編號3 、4 所示之物，經本院送驗
    結果，含有第一級毒品海洛因成分，附表三編號3 所示之物
    ，經本院送驗結果，含有第二級毒品甲基安非他命成分，業
    如前述，且客觀上難以析離，均應依毒品危害防制條例第18
    條第1 項前段規定，予以宣告沒收銷燬之。至附表二所示之
    物，為被告所有用以分裝、施用第一級毒品海洛因所用之物
    ，附表四所示之物，係被告所有用以施用第二級毒品甲基安
    非他命所用之物，業據被告供承在卷，均應依刑法第38條第
    1 項第2 款宣告沒收之。又扣案之聯絡簿1 本及帳冊1 本，
    經核與本案被告犯行無關，爰不為沒收之宣告，附此敘明。
五、又被告前基於施用第一級毒品海洛因之概括犯意，自94年1
    月15日某時起，至同年2 月中旬某日止，連續施用第一級毒
    品海洛因多次；又基於施用第二級毒品甲基安非他命之概括
    犯意，自93年12月25日某時起，至94年2 月20日晚間某時止
    ，連續施用第二級毒品甲基安非他命數次之犯行，業經臺灣
    高等法院高雄分院於94年11月8 日以94年度上訴字第1068號
    駁回上訴，並於94年12月1 日確定等情，有臺灣高等法院高
    雄分院94年度上訴字第1068號判決、臺灣高等法院被告前案
    紀錄表各1 份在卷可參，惟查，被告於上開期間施用第一級
    毒品海洛因及第二級毒品甲基安非他命後，曾經停止施用，
    復於94年7 月間，因工作壓力大，心情不好，復行施用等情
    ，業據被告於本院審理時供承不諱（見95年7 月14日審判筆
    錄）。是被告本案施用第一級毒品海洛因、第二級毒品甲基
    安非他命犯行乃係另行起意所為，自非前開確定判決既判力
    所及，附此敘明。
據上論斷，應依刑事訴訟法第273 條之1 第1 項、第284 條之1
、第299 條第1 項前段，毒品危害防制條例第10條第1 項、第2
項、第18條第1 項前段，刑法第2 條第1 項前段、第11條、修正
前第56條、第47條、第51條第5 款、第9 款，判決如主文。
本案經檢察官乙○○到庭執行職務。
中    華    民    國    95    年    7     月    28    日
                  刑事第九庭    法  官  謝梨敏
以上正本證明與原本無異。
如不服本判決，應於判決送達後10日內，向本院提出上訴狀。
                                書記官  林志衡
中    華    民    國    95    年    7     月    28    日
附錄本判決論罪之法條：
毒品危害防制條例第10條
施用第1級毒品者，處6月以上5年以下有期徒刑。
施用第2級毒品者，處3年以下有期徒刑。
附表一：
┌─┬──────┬──────┬──────┬───┐
│編│查 獲 時 間 │查 獲 地 點 │查 獲 物 品 │ 備註 │
│號│            │            │            │      │
├─┼──────┼──────┼──────┼───┤
│1 │95年3月30日 │高雄市前金區│第一級毒品海│      │
│  │            │河南路與瑞源│洛因6 包（均│      │
│  │            │路口        │含包裝袋，合│      │
│  │            │            │計淨重1.55公│      │
│  │            │            │克、空包裝總│      │
│  │            │            │重1.63公克，│      │
│  │            │            │純度19.52%，│      │
│  │            │            │純質淨重0.30│      │
│  │            │            │公克）      │      │
├─┼──────┼──────┼──────┼───┤
│2 │95年4月17日 │屏東縣東港鎮│第一級毒品海│      │
│  │            │東隆街      │洛因1 包（含│      │
│  │            │            │包裝袋，淨重│      │
│  │            │            │0.10公克，空│      │
│  │            │            │包裝重0.24公│      │
│  │            │            │克）        │      │
├─┼──────┼──────┼──────┼───┤
│3 │95年3月30日 │高雄市前金區│殘渣袋3個   │      │
│  │            │河南路與瑞源│            │      │
│  │            │路口        │            │      │
├─┼──────┼──────┼──────┼───┤
│4 │95年3月30日 │高雄市前金區│分食器2支   │外觀：│
│  │            │中華三路234 │            │紫色（│
│  │            │號7 樓之4   │            │粗）分│
│  │            │            │            │裝杓（│
│  │            │            │            │高雄醫│
│  │            │            │            │學大學│
│  │            │            │            │附設中│
│  │            │            │            │和紀念│
│  │            │            │            │醫院95│
│  │            │            │            │年6 月│
│  │            │            │            │13日報│
│  │            │            │            │告編號│
│  │            │            │            │9506-5│
│  │            │            │            │2）   │
│  │            │            │            │外觀：│
│  │            │            │            │半透明│
│  │            │            │            │（粉紫│
│  │            │            │            │色條紋│
│  │            │            │            │）分裝│
│  │            │            │            │杓（高│
│  │            │            │            │雄醫學│
│  │            │            │            │大學附│
│  │            │            │            │設中和│
│  │            │            │            │紀念醫│
│  │            │            │            │院95年│
│  │            │            │            │6 月13│
│  │            │            │            │日報告│
│  │            │            │            │編號95│
│  │            │            │            │06-53 │
│  │            │            │            │）    │
└─┴──────┴──────┴──────┴───┘
附表二：
┌─┬──────┬──────┬──────┬───┐
│編│查 獲 時 間 │查 獲 地 點 │查 獲 物 品 │ 備註 │
│號│            │            │            │      │
├─┼──────┼──────┼──────┼───┤
│1 │95年3月30日 │高雄市前金區│未使用之夾鏈│      │
│  │            │中華三路234 │袋27個、60個│      │
│  │            │號7 樓之4   │            │      │
├─┼──────┼──────┼──────┼───┤
│2 │95年3月30日 │高雄市前金區│葡萄糖10包  │      │
│  │            │中華三路234 │            │      │
│  │            │號7 樓之4   │            │      │
└─┴──────┴──────┴──────┴───┘
附表三：
┌─┬──────┬──────┬──────┬───┐
│編│查 獲 時 間 │查 獲 地 點 │查 獲 物 品 │ 備註 │
│號│            │            │            │      │
├─┼──────┼──────┼──────┼───┤
│1 │95年3月30日 │高雄市前金區│第二級毒品甲│      │
│  │            │河南路與瑞原│基安非他命9 │      │
│  │            │路口        │包（均含包裝│      │
│  │            │            │袋，驗前淨重│      │
│  │            │            │分別為1.46公│      │
│  │            │            │克、1.38公克│      │
│  │            │            │、0.31公克、│      │
│  │            │            │0.27公克、0.│      │
│  │            │            │3 公克、0.28│      │
│  │            │            │公克、0.26公│      │
│  │            │            │克、0.23公克│      │
│  │            │            │、0.18公克，│      │
│  │            │            │驗後淨重分別│      │
│  │            │            │為1.44公克、│      │
│  │            │            │1.36公克、0.│      │
│  │            │            │29公克、0.25│      │
│  │            │            │公克、0.28公│      │
│  │            │            │克、0.26公克│      │
│  │            │            │、0.24公克、│      │
│  │            │            │0.21公克、0.│      │
│  │            │            │16公克）    │      │
├─┼──────┼──────┼──────┼───┤
│2 │95年4月17日 │屏東縣東港鎮│第二級毒品甲│      │
│  │            │東隆街      │基安非他命1 │      │
│  │            │            │包（含包裝袋│      │
│  │            │            │，驗前淨重0.│      │
│  │            │            │26公克，驗後│      │
│  │            │            │淨重0.24 公 │      │
│  │            │            │克）        │      │
├─┼──────┼──────┼──────┼───┤
│3 │95年3月30日 │高雄市前金區│分食器3支   │      │
│  │            │中華三路234 │            │      │
│  │            │號7 樓之4   │            │      │
└─┴──────┴──────┴──────┴───┘
附表四：
┌─┬──────┬──────┬──────┬───┐
│編│查 獲 時 間 │查 獲 地 點 │查 獲 物 品 │ 備註 │
│號│            │            │            │      │
├─┼──────┼──────┼──────┼───┤
│1 │95年3月30日 │高雄市前金區│酒精燈1個   │      │
│  │            │中華三路234 │            │      │
│  │            │號7 樓之4   │            │      │
└─┴──────┴──────┴──────┴───┘


司法院資訊處製作；財團法人民間司法改革基金會備份。
